臺灣嘉義地方法院刑事判決　　　　　　　　　　　　　九十三年度交訴字第一三號
　　公　訴　人　臺灣嘉義地方法院檢察署檢察官
　　被　　　告　甲○○
右列被告因過失致死案件，經檢察官提起公訴（九十三年度調偵字第六一號），本院
判決如左：
    主  文
甲○○從事業務之人，因業務上之過失致人於死，處有期徒刑壹年。
    事  實
一、甲○○為『水量企業行』負責人，平日以駕駛自用大貨車載運堆土機前往工地為
    他人工作為業，係以駕駛大貨車為附隨業務之人，其於民國九十二年十月十一日
    中午十二時許，駕駛車牌號碼ＴＷ—一０三號自用大貨車，由北往南沿速限為時
    速四十公里且未劃標線之嘉義縣水上鄉○○村○○○○○道路行駛，行經該道路
    與溪仔底道路相交之無號誌交岔路口時，本應注意汽車行駛時，駕駛人在未劃設
    車道線或行車分向線之道路，郊外時速不得超過四十公里，又行經無號誌之交岔
    路口，應減速慢行，作隨時停車之準備，而依當時天候晴，日間自然光線，路面
    乾燥、無缺陷，視距良好，又無不能注意之情形，詎其能注意，竟疏未注意車前
    狀況，貿然以時速約五、六十公里以上之速度超速行駛通過該交岔路口，適有吳
    秀絨騎乘車號ＹＫＢ—一三三號重型機車，由上開溪仔底道路騎出，欲經過該交
    岔路口左轉行駛，甲○○煞車不及，其所駕駛之自大貨車左前方遂撞及已左轉行
    駛至八掌溪堤防道路對向車道（由南往北）之吳秀絨所騎乘之機車左後方護板，
    吳秀絨人、車倒地，因而受有頭部外傷、多處肋骨、肢體骨折併血氣胸等傷害，
    經送醫後，仍於同日下午一時五十五分許，因頭部外傷所致之腦損傷不治死亡。
    甲○○則於肇事後，在未經有偵查犯罪職權之機關或公務員發覺為犯嫌前，親自
    以電話向警方報案自首，即陳稱其為肇事者及肇事經過，並願接受裁判。
二、案經嘉義縣警察局水上分局報請臺灣嘉義地方法院檢察署檢察官相驗後經檢察官
    自動檢舉偵查起訴。
    理  由
一、訊據被告甲○○對其於右揭時、地駕駛上開自大貨車，由北往南行經嘉義縣水上
    鄉○○村○○○○○道路，於該道路與溪仔底路相交之無號誌交岔路口，未減速
    慢行，作隨時停車之準備，因而煞車不及，撞及由溪仔底路騎出欲左轉之被害人
    吳秀絨所騎乘之上開重型機車，因而致吳秀絨頭部外傷，送醫不治死亡之事實供
    承不諱，惟辯稱：其不知車禍發生當時車速多少，車禍之發生係因被害人突然由
    溪仔底路騎出，其煞車不及所致，被害人亦應有過失；且其當時係駕駛上開大貨
    車載太太丙○○○（譯名，菲律賓人）及小孩外出遊玩，並非從事業務云云。經
    查：
  （一）本件車禍發生之現場為寬六點七五公尺之堤防道路，堤防位於被告自大貨車
        行向之左側，該自大貨車在現場遺有約三十五點四、三十六點一公尺之煞車
        痕，該二條煞車痕距離堤防最遠處為三點五公尺，最近處則已到達堤防邊，
        堤防邊一支鐵桿並因遭被告自大貨車撞擊而倒地，被害人機車則倒在進交岔
        路口之堤防邊，被告自大貨車左前方向燈及左前車頭板金受損，被害人機車
        之左後側護板受損，有事故現場圖、現場與車損照片二十二張在卷可稽（見
        相驗卷第三頁、第二五至三五頁），足見本件車禍發生之位置距離堤防甚近
        ，且被告之大貨車在肇事前即偏左行駛，且係左前車頭部位撞及被害人機車
        左後側，因此，車禍發生當時，被害人之機車業已超過被告行駛之八掌溪堤
        防道路中央，進入被告行向之對向車道無疑，被害人於車禍發生當時，並非
        甫進入交岔路口。又被告雖於本院審理時辯稱：不知肇事當時之車速為何云
        云，然其於偵查中供承：肇事當時車速約時速五、六十公里，自覺車速太快
        等語（見相驗卷第三九頁背面至第四０頁），參酌被告所駕駛之自大貨車遺
        留有三十五點四、三十六點一公尺之煞車痕，被告於偵查中之供述應與事實
        相符，而足採信，故被告於車禍發生前，時速應已達五、六十公里以上。綜
        合上情觀之，本件車禍發生撞擊之地點非在被害人機車甫騎出之交岔路口處
        ，而係在幾乎已通過該交岔路口之被告對向車道處，且被告自大貨車車禍發
        生前車速達五、六十公里，遺留有三十五點四、三十六點一公尺之煞車痕，
        足見本件車禍之發生應非因被害人貿然由岔路騎出，被告猝不及防所致。至
        證人即被告之妻丙○○○雖證稱：看見被害人機車出來，已距離被告所駕駛
        之自大貨車不到十公尺，因此煞車不及云云（見審判筆錄第七頁），然被告
        自大貨車所遺留之煞車痕業已達三十餘公尺，顯與證人所述有違，且證人丙
        ○○○並非駕駛人，其感官之認知自難與駕駛人即被告同視，因此，本院不
        能以證人丙○○○之證言而為被告有利之認定，是被告辯稱：因被害人機車
        突然騎出，猝不及防云云，應難採信。
  （二）證人丙○○○雖證稱：車禍發生當時係在出遊之歸程等語，核與被告所辯情
        節相符，惟按汽車駕駛人之駕駛工作，乃隨時可致他人身體生命於危險之行
        為，並係具有將該行為繼續，反覆行使之地位之人，因此，應有經常注意俾
        免他人於危險之特別注意義務，刑法上所謂業務係指個人基於其社會地位繼
        續反覆所執行之事務，包括主要業務及其附隨之準備工作與輔助事務在內，
        只要與主要業務有直接、密切關係之附隨業務，均包括在業務範圍之內；又
        以駕駛為業之人，其所駕駛者復為其公司之大貨車，縱此次非載貨而載人，
        但因與其駕車業務有直接關係，仍屬業務上之行為，自應負特別注意義務，
        最高法院七十五年台上字第一六八五號、八十九年台上字第八０七五號及七
        十一年台上字第七０九八號判例著有明文。查被告係「水量企業行」之負責
        人，平日以自行駕駛前開大貨車搭載堆土機至工地工作為業，此業據被告供
        承在卷，因此，駕駛前開大貨車應與被告駕駛堆土機之主要業務間有直接、
        密切關係，為其附隨義務，亦在刑法業務之範圍。又被告既以駕駛大貨車為
        業務，且當時所駕駛者復為其平日從事業務所駕駛之大貨車，揆諸前述判例
        之意旨，縱使此次並未駕駛大貨車搭載堆土機而係搭載親人，仍與其駕駛業
        務有直接關係，仍屬業務上之行為，因此，被告此部分之辯解，亦難採信。
  （三）按汽車行駛時，駕駛人在未劃設車道線或行車分向線之道路，郊外時速不得
        超過四十公里，又行經無號誌之交岔路口，應減速慢行，作隨時停車之準備
        ，此道路交通安全規則第九十三條第一項第一款、第三款定有明文，而依當
        時天候晴，日間自然光線，路面乾燥、無缺陷，視距良好，有道路交通事故
        調查報告表一份在卷可查，又無不能注意之情形，詎其能注意，竟疏未注意
        遵守上開規定，貿然以時速約五、六十公里以上之速度超速行駛通過該交岔
        路口，因而與騎乘上開重型機車由溪仔底道路騎出，欲經過該交岔路口左轉
        行駛之被害人發生碰撞，其有過失甚明；況本件車禍經送台灣省嘉雲區行車
        事故鑑定委員會鑑定及台灣省車輛行車事故覆議鑑定委員會覆議之結果，均
        同此認定，有台灣省嘉雲區車輛行車事故鑑定委員會九十二年十一月二十八
        日嘉鑑字第九二一三四六號函與所附之鑑定意見書、台灣省車輛行車事故覆
        議鑑定委員會九十三年五月二十六日府覆議字第九三一０三一六號函各一份
        在卷可稽（見相驗卷第五六至五八頁、本院卷），益徵被告確有過失，被害
        人並無過失。而被害人確因本件車禍受有頭部外傷、多處肋骨、肢體骨折併
        血氣胸等傷害，經送醫後，因頭部外傷、腦損傷而不治死亡，除據證人即被
        害人之子乙○○證述在卷外，並有行政院國軍退除役官兵輔導委員會嘉義榮
        民醫院診斷證明書一份在卷可參（見相驗卷第六頁），且經臺灣嘉義地方法
        院檢察署檢察官督同檢驗員相驗屬實，製有勘驗筆錄、驗斷書、相驗屍體證
        明書附卷足憑（見相驗卷第三六頁、三八頁、第四三至四七頁），足見被告
        之過失與被害人死亡間有相當因果關係。本件事證明確，被告犯行堪以認定
        。
二、查被告甲○○為「水量企業行」之負責人兼大貨車司機，平日以自行駕駛大貨車
    搭載堆土機至工地工作為業，係從事駕駛業務之人，本件車禍發生當日雖未搭載
    堆土機而係搭載親人，然仍該當刑法業務之範圍，已如前述，其駕駛過失肇事致
    人於死，核其所為，係犯刑法第二百七十六條第二項之業務過失致人於死罪。被
    告於肇事後，在未經有偵查犯罪職權之機關或公務員發覺為犯嫌前，親自以電話
    向警方報案自首，陳稱其為肇事者及肇事經過，並願接受裁判，有嘉義縣警察局
    水上分局柳林派出所警員賀崇修所立之嘉義縣警察局水上分局交通事故現場處理
    調查表一份在卷可查（見相驗卷第八頁），核與自首之要件相符，應依刑法第六
    十二條前段之規定減輕其刑。爰審酌被告對本件車禍應負全部過失責任，其過失
    行為造成被害人死亡，對於被害人家屬心理所生之傷害不輕，其家中尚有妻子與
    幼兒（八十九年七月二十五日生）待養，有戶籍謄本影本一份在卷可查，犯罪後
    雖已賠償被害人家屬部分損害（強制險部分），然除此之外，未再賠償分文，亦
    未曾向被害人家屬表達歉意，此經證人乙○○證述在卷，顯然犯後態度不佳等一
    切情狀，量處如主文所示之刑，以資儆懲。
據上論斷，應依刑事訴訟法第二百九十九條第一項前段，刑法第二百七十六條第二項
、第六十二條前段，罰金罰鍰提高標準條例第一條前段判決如主文。
本案經檢察官朱介斌到庭執行職務
中      華民      國    九十三    年      七      月      八      日
                              臺灣嘉義地方法院交通法庭
                                審判長  法  官  許兆慶
                                        法  官  廖政勝
                                        法  官  林坤志
右正本證明與原本無異。
如不服本判決，應於判決送達後十日內，向本院提出上訴狀。
中      華      民      國    九十三    年      七      月      八      日
                                        書記官  黃意雯
附錄本判決論罪法條
刑法第二百七十六條第二項
從事業務之人，因業務上之過失犯前項之罪者，處五年以下有期徒刑或拘役，得併科
三千元以下罰金。
